臺灣高等法院民事判決　　　　　　　　 96年度上易字第473號
上　訴　人　榮民工程股份有限公司
法定代理人　乙○○
訴訟代理人　劉錦樹律師
　　　　　　林森敏律師
被　上訴人　詮禾工業有限公司
法定代理人　甲○○
訴訟代理人　蘇明淵律師
　　　　　　謝孟儒律師
上列當事人間清償債務事件，上訴人對於中華民國96年3月27日
臺灣臺北地方法院95年度訴字第7577號第一審判決提起上訴，
，本院於96年7月24日言詞辯論終結，判決如下：
    主  文
原判決廢棄。
被上訴人在第一審之訴及假執行之聲請均駁回。
第一、二審訴訟費用由被上訴人負擔。
    事  實
甲、上訴人方面：
壹、聲明：
一、原判決廢棄。
二、被上訴人第一審之訴及假執行之聲請均駁回。
貳、陳述：除與原判決記載相同者外，補稱略以：
一、本件並無債權讓與，亦無表見讓與之情。
乙、被上訴人方面：
壹、聲明：駁回上訴。
貳、陳述：除與原判決記載相同者外，補稱略以：
一、本件訴訟標的係債權讓與，未主張第三人利益契約。
二、債權讓與即94.6.13會議記錄，債權讓與通知係94.10.4存證
    信函。
三、國亨公司未承擔尚德公司債務，只是為了清償尚德公司對被
    上訴人之債務。
    理  由
一、被上訴人主張：上訴人承攬新竹科學園區污水處理廠一期更
    新第二階段工程（下稱系爭工程），將系爭工程之一部分包
    予訴外人國亨營造股份有限公司（下稱國亨公司），國亨公
    司再分包予訴外人尚德營造有限公司（下稱尚德公司），被
    上訴人則自尚德公司承攬施作快濾床工程，並已施作完成，
    惟尚德公司尚欠被上訴人工程款新台幣（下同）84萬元，嗣
    經國亨公司出面協調，將其留存於上訴人工程款及保留款於
    84萬元之範圍內讓與被上訴人，並經兩造及國亨公司於94年
    6月13日作成債權讓與之會議紀錄，國亨公司亦於94年10月4
    日以存證信函通知上訴人債權讓與之情。系爭工程已於94年
    10月5日驗收完畢，國亨公司對上訴人尚有工程款及保留款
    共計558萬3389元，爰依債權讓與法律關係請求上訴人給付
    84萬元及自起訴狀繕本送達上訴人之翌日起之法定遲延利息
    。
    上訴人對其承攬系爭工程，並將一部分工程分包予國亨公司
    ，國亨公司又將部分工程分包予尚德公司，尚德公司再將部
    分工程分包予被上訴人，國亨公司對伊尚有工程款債權等情
    不爭執。惟否認國亨公司有於94年6月13日將其對上訴人之
    債權於84萬元範圍內讓與被上訴人之情，辯以上訴人與國亨
    公司參加94年6月13日工務會議，係因國亨公司與下包發生
    工程款爭議，依承攬契約上訴人得暫停給付工程款予國亨公
    司，僅因當時上訴人顧慮工程進度受阻，乃同意三家小包之
    請求，出面召開協調會議，以「國亨公司取得承攬報酬時優
    先給付予小包」作為發放工程款之條件，上訴人並有監督權
    ，並非債權讓與協議。縱認國亨公司於94年6月13日將對上
    訴人之工程保留款債權讓與被上訴人，惟嗣於95年2月12日
    ，國亨公司、尚德公司另與被上訴人在內之八家小包召開債
    權債務協調會議，達成協議約定就國亨公司仍得請領之工程
    保留款及尾款約328萬6029元，分別就各自之債權金額分次
    乘以、0. 213642、、0.05444及、0.06932之比例分
    配之，則94.6.13之債權讓與契約亦失其效力等語。
    （原審為上訴人敗訴之判決，上訴人提起上訴。）
二、本件兩造不爭執事項如下述：
(一)、上訴人承攬系爭工程，並將一部分工程分包予國亨公司，國
    亨公司再分包予尚德公司，被上訴人則自尚德公司承攬施作
    快濾床工程，並已施作完成，尚德公司尚欠被上訴人工程款
    84萬元。
(二)、94年6月13日，國亨公司、被上訴人等參加上訴人召開系爭
    工程第57次會議，該次會議記錄結論載「一、三家協商（詮
    禾、健格、家閎）同意放棄，因土建工程延誤所造成工時、
    成本增加費用之求償權利。二、國亨公司同意榮工公司（即
    上訴人）付款時，先支付欠詮禾公司（即被上訴人）工程款
    84萬元」。國亨公司於94年10月4日寄發存證信函予上訴人
    及被上訴人，其內容略為：「國亨公司承攬榮民公司…工程
    ，委託尚德公司施工，快濾床濾板由詮禾公司供應，如今工
    程已完工但尚德公司所購買的快濾床濾板尚有貨款84萬元未
    付清。因此國亨公司同意以本工程之尾款及保留款之部分金
    額84萬元給付詮禾公司，以代償尚德公司積欠詮禾公司的貨
    款。特此函告，懇請貴公司給予辦理」，有被上訴人提出之
    上訴人環保專業施工處北部營運施工管理所94.6.13書函及
    上開會議簽到簿及國亨公司94.10.4所發存證信函可稽（見
    原審卷第5-6頁、35-36頁）。
(三)、尚德公司於95年2月12日召開債權債務協議，計有毅和實業
    、詮禾工業、高科實業、立強營造有限公司、乃林企業、威
    齊金屬、宇浩企業社、富翔工程行等八家廠商及國亨公司參
    與，會議結論所有出席人員（包括被上訴人）同意對尚德公
    司之債權分次，依比例分配。尚德公司之總債務金額為1538
    萬1000元，尚德公司同意開具依分次，按分配比例針對各廠
    家之保證支付本票予各廠商，並由國亨公司背書同意債權轉
    讓，並於領取分期工程款時逕付各廠家。國亨公司同意工程
    尾款、保留款除本次債權分配外，不挪用支付其他工程，有
    上訴人提出之尚德公司債權債務協議書可稽（見原審卷第41
    頁）。
三、被上訴人主張國亨公司於94年6月13日將其對上訴人之債權
    於84萬元範圍內讓與被上訴人，國亨公司並以94年10月4日
    寄發存證信函予上訴人，為債權讓與之通知，爰依債權讓與
    法律關係請求上訴人給付84萬元及法定遲延利息。上訴人則
    否認國亨公司有將債權讓與被上訴人之情。茲審酌如下：
(一)、被上訴人主張債權讓與契約即94.6.13會議記錄，查該次會
    議記錄，結論為「國亨公司同意榮工公司（即上訴人）付款
    時，先支付欠詮禾公司（即被上訴人）工程款84萬元」，並
    無國亨公司將對上訴人之債權讓與被上訴人之記載，且證人
    邱紹寬（即系爭會議主持人）於原審證述「會議結論是指被
    告公司付款給國亨公司，再由國亨公司付款給原告。」（見
    原審卷第號69頁），證人蔡勝欣（即尚德公司負責人，亦為
    國亨公司糸爭工程之現場負責人）於原審亦證稱「（問：
    94.6.13會議記錄結論是指國亨公司付款給原告（被上訴人
    ），還是被告（上訴人）付款給原告？）是指國亨公司付款
    給原告，因為國亨公司是被告的下包，被告不可能直接付款
    給原告，只能付款給國亨公司。」，「（原告訴訟代理人問
    ：結論二的文義是否國亨公司把對榮工公司的84萬工程款讓
    與原告？）不是這樣，是要榮工公司作監督付款。」「如果
   這筆錢榮工公司要撥款給國亨的話，要原告與國亨公司一起
    過來直接去銀行從國亨帳戶提款。後來原告公司負責人認為
    太麻煩，請尚德公司開支票給原告，但該支票後來退票。」
    （見原審卷第96頁背面、97頁），是自無從認國亨公司於
    94.6.13會議時將其對上訴人之債權讓與被上訴人。上訴人
    主張國亨公司於94.6.13將對上訴人之債權，於84萬元範圍
    讓與被上訴人乙節，自非可採。
(二)、國亨公司94年10月4日寄存證信函予上訴人，其內容如上述
    。證人蔡勝欣於原審證述「知道（國亨公司發函給兩造）內
    容不是我擬的，我參考之前跟另家廠商地是如此，然後我建
    議寫存證信函的承辦人員也如此處理。」「尚德還有積欠原
    告84萬元，國亨同意以他在榮工的尾款及保留款如果下來時
    ，願意代尚德公司付款給原告」，「（國亨發函目的是）讓
    榮工知道，尚德下包與國亨這邊還有債權債務問題存在。」
    ，「（原告訴訟代理人問：發函目的是否告知被告可以直接
    對原告給付？）不是這樣的，是通知被告這工程還有積欠下
    包一些債務金額，看榮工公司要怎麼辦。」（見原審卷第97
    頁及背面）。是堪認國亨公司94年10月4日寄發兩造之存證
    信函並非債權讓與之通知。
(三)、國亨公司於94年6月13日並未將其對上訴人之債權讓與被上
    訴人，國亨公司94年10月4日寄發兩造之存證信函亦非債權
    讓與之通知，則被上訴人本件依債權讓與之法律關係請求上
    訴人給付84萬元並加計遲延利息，自屬無據。
(四)、又民法第298條第1項規定讓與人已將債權之讓與通知債務人
    者，縱未為讓與或讓與無效，債務人仍得以其對抗受讓人之
    事由，對抗讓與人。即讓與人讓與通知之特殊效力僅限於「
    債務人得以其對抗受讓人之事由對抗讓與人」，因此即使讓
    與人將債權讓與之事實通知債務人，倘若債權確未讓與，則
    債務人自得主張受讓人非債權人，拒絕向其給付。是縱認國
    亨公司94年10月4日存證信函為債權讓與之通知，惟國亨公
    司確未於94年6月13日將其對上訴人之債權讓與被上訴人，
    則上訴人亦得拒絕被上訴人本件之請求。
四、綜上所述，被上訴人主張國亨公司於94年6月13日將其對上
    訴人之債權於84萬元範圍讓與伊為不足採。被上訴人本於債
    權讓與之法律關係請求上訴人給付84萬元本息為無理由，不
    應准許，其假執行之聲請亦失所附麗，應併予駁回。原審判
    命上訴人給付84萬元本息，並為假執行之宣告，自有未洽。
    上訴意旨指摘原判決不當，求予廢棄改判，為有理由。自應
    由本院予以廢棄改判，如主文第二項所示。
五、本件事證已明，兩造其餘攻擊防禦方法，經核與本判決之結
    果不生影響，爰不一一論述。
六、據上論結，本件上訴為有理由，依民事訴訟法第450條、第
    78條，判決如主文。
中　　華　　民　　國　　96　　年　　8 　　月　　7　　日
                    民事第八庭
                        審判長 法　官 劉勝吉
　　　　　　　　　　　　　　   法　官 連正義
　　　　　　　　　　　　　　   法　官 滕允潔
正本係照原本作成。
不得上訴。
中　　華　　民　　國　　96　　年　　8 　　月　　7 　　日
                               書記官 黃麗玲
